【裁判字號】    94,訴,1429
【裁判日期】    950524
【裁判案由】    毒品危害防制條例
【裁判全文】
臺灣彰化地方法院刑事判決              94年度訴字第1429號
公  訴  人  臺灣彰化地方法院檢察署檢察官
被      告  丁○○
                    現於臺灣雲林監獄
指定辯護人  柯伊伶律師
上列被告因毒品危害防制條例案件，經檢察官提起公訴（93年度
偵字第6878號），本院判決如下：
    主  文
丁○○無罪。
    理  由
一、公訴意旨略以：被告丁○○明知第一級毒品海洛因、第二級
    毒品安非他命不得販賣。竟基於販賣第一級毒品海洛因之概
    括犯意，於下列所示時間及地點，連續販賣第一級毒品海洛
    因：（一）自93年3月間起至同年6月10日左右止，在彰化縣
    埤頭鄉○○村○○○路埔尾營區前面，連續販賣海洛因予閻
    毅存約4、5次，每次交易金額新台幣（下同）3000元；（二
    ）自93年4月間起至同年6月上旬某日止，在彰化縣田中鎮○
    路里○○街20號附近及田中鎮○○路消防隊前面等地，連續
    販賣海洛因予丙○○約2次；（三）自93年4月底起至同年6
    月11日晚上8時許止，在彰化縣埤頭和豐村斗苑東路145巷36
    號附近，連續販賣海洛因與乙○○約20次左右，每次交易金
    額約9000元不等；（四）分別於93年4月間起至同年6月9日
    晚上11時許止，在彰化縣北斗鎮○○路第一國宅及北斗鎮○○路大海星餐廳停車場內等地，先後販賣海洛因予甲○○4
    、5次，每次交易金額為8000元不等；其亦基於販賣第二級
    毒品安非他命之概括犯意，於下列所示時間及地點，連續毒
    品安非他命：（一）自93年4月間起至93年6月上旬某日止，
    在彰化縣田中鎮○路里○○街20號附近及田中鎮○○路消防
    隊前面等地，連續販賣安非他命予丙○○約5次；（二）自
    93年4月間起至93年6月11日晚上8時止，在彰化縣埤頭和豐
    村斗苑東路145巷36號附近，連續販賣安非他命予乙○○約
    10多次。嗣於93年6月28日下午4時40分許，員警持法院所核
    發之搜索票至甲○○住處執行搜索，扣得海洛因1 小包（毛
    重0.7公克）、玻璃吸食器1支及注射針筒4支，甲○○遂供
    述扣案之海洛因是向丁○○所購買等情；復於93年6月15 日
    下午5時30分許，員警持法院所核發之搜索票至乙○○住處
    執行搜索，扣得海洛因2小包（每包毛重各0.2公克）、安非
    他命2小包（每包毛重0.2公克）及安非他命燈泡1個等物，
    乙○○遂供出該扣案之海洛因及安非他命是向被告丁○○所
    購買等情。始悉上情，因認被告丁○○涉有違反毒品危害防
    制條例第4條第1項之連續販賣第一級毒品罪嫌及同條例第4
    條第2項之連續販賣第二級毒品罪嫌云云。
二、訊據被告丁○○堅決不否認涉有販賣第一級毒品海洛因及第
    二級毒品安非他命之犯行，並堅詞陳稱：伊固認識丙○○等
    人，但未販賣毒品予伊等人，因其受查獲，故丙○○等人於
    警、偵訊時，即亂指證係渠等之毒品係來自其所販賣等語。
    經查：（一）、按犯罪事實應依證據認之，無證據不得認定
    其犯罪事實；又不能證明被告犯罪者，應諭知無罪之判決，
    刑事訴訟法第一百五十四條第二項及第三百零一條第一項定
    有明文。再按認定不利被告之事實，須依積極之證據，苟積
    極證據不足為不利於被告事實之認定，更不必有何有利之證
    據；又認定犯罪事實所憑之證據，雖不以直接證據為限，間
    接證據亦包括在內，然而無論直接證據或間接證據，其為訴
    訟上之證明，須於通常一般之人均不致有所懷疑，而得確信
    其為真實之程度者，始得據有罪之認定，最高法院著有三十
    年上字第八一六號判例、七十六年臺上字第四九八六號判例
    可資參照。再者，本法為求保障人權，非但採行「無罪推定
    」，關於認定被告涉罪之證據，更係要求「嚴格證據」，亦
    即公訴人起訴時之證據，不若以往僅係合理之懷疑即可，而
    係證據至少須有超越合理懷疑之程度，方得據以提起公訴；
    而於審判中，非但該證據須在公判庭提出，且程序上未有瑕
    疵，實體證明上並已達確切證明被告涉案之程度，方得以之
    作為對被告論罪之依據，不容摻雜推測、懷疑或互有矛盾（
    即二個證據在待證事實，多數（方面）顯係相對立，但拮取
    其中片斷，看似不矛盾之處，作為證據）之證據，遽為論罪
    科刑之據。本件公訴人依乙○○等人之警、偵訊陳述，認被
    告於93年6月11日晚上8時許，尚在彰化縣埤頭和豐村斗苑東
    路145巷36號附近販賣海洛因及安非他命云云，惟被告丁○○於93年6月11日即入監服刑（於10日受緝，11日入監），
    此業據被告丁○○供明在卷，並有臺灣高等法院被告前案紀
    錄表可稽，是顯而易見公訴人起訴所指，即有所誤會。考其
    原因何以致此，乃係警方誤認被告丁○○係於93年6月12日
    受緝，有警局筆錄（見被告第１次警訊筆錄所載），故其所
    製之「販賣毒品時間」，均在93年6月12日前等情所致。（
    二）公訴人所舉之證人丙○○、乙○○之警偵訊、筆錄固載
    有指證被告販賣海洛因、安非他命之事實，惟證人乙○○
    所述非但其中瑕疵甚大即竟被告在監期間從事販毒（即關於
    被告販賣毒品至93年6月12日晚上8時許等情），且其於警訊
    中，更一度指其所用安非他命係來自林家真云云；證人丙○○於偵查中陳稱「（問：老弟是否就是丁○○？）很像。
    但是他來都戴墨鏡，我看不清楚。」「海洛因最後一次（購
    買）大概六月十幾日」云云（偵卷第２９頁），是該二者所
    述即矛盾甚多，再者，依後丙○○、乙○○二人與被告丁○○之通聯內容觀之（按此等內容出自係警卷所附之通訊監察
    譯文內），均係被告多次央求丙○○、乙○○出售販毒品予
    伊，是被告既  需向二人購買毒品（海洛因，安非他命），
    則何來毒品出賣予乙○○、丙○○，是證人丙○○、乙○○
    二人於警訊、偵查中所供，矛盾瑕疵處甚多，自無任何證明
    力可言。（三）另證人閻毅存固亦於警訊中指曾向被告丁○○購買毒品，並對其中時、地，交易數量、金錢陳述甚詳，
    ，惟後於偵查時即表明伊不知道販毒品者之真實姓名，時間
    我不記得了云云，且嗣於本院審理中，令具結後，與承辦員
    警莊順法二人當對質，亦明白指係警員表示已查獲丁○○，
    並示意對之指證，方為丁○○販毒之指陳等語，按姑不論員
    警究有無前開之示意，一般人士無論被告或係證人，於具結
    後，能冒若所陳不實，可能涉有偽證罪之情形下，面對承辦
    員警猶能明確指係遭誘示之下，方為警訊中之不實陳述者，
    究屬少數。是證人閻毅存於警、偵訊中之證詞，在無其他佐
    證之下（如扣有閻毅存所施用毒品，其上留有被告丁○○之
    指紋等）其證明力可謂簿弱。（四）另證人甲○○雖於警訊
    指向被告購買毒品云云，惟其後於偵審中，並未到庭，無從
    以具結等方式，擔保所陳之真實性。再者，與之一同施用毒
    品受查獲之男友黃進光於警訊中，亦一同指向被告丁○○購
    買毒品，惟於偵查中即向檢察官表明「當時警察拿照片要我
    說是他，否則他們要說是我在販毒。…因為丁○○欠我錢，
    當時警察拿照片給我看，我能一時生氣才這樣說。」等語（
    見偵卷第２８頁），而公訴人即未將之列為證據。此益見甲○○之警訊供述，只真實性極為簿弱。是綜上，公訴人所以
    為據之證據，其證明力不足以證明被告丁○○涉有販賣第一
    級毒品海洛因及第二級毒品安非他命之犯行，故依首開說，
    本件即應為無罪之諭知，方為適法。
據上論斷，應依刑事訴訟法第301條第1項，判決如主文。
本案經檢察官田德煙到庭執行職務。
中    華    民    國    95    年    5    月    24     日
                  刑事第一庭    審判長法  官  洪志賢
                                      法  官  姚銘鴻
                                      法  官  簡璽容
以上正本證明與原本無異。
如不服本判決，應於判決送達後10日內，向本院提出上訴狀（須
附繕本）。
中    華    民    國    95    年    5    月    30     日
                                      書記官  洪年慶


司法院資訊處製作；財團法人民間司法改革基金會備份。
